臺灣高等法院臺中分院刑事判決
110年度交上更一字第146號
上  訴  人  
即  被  告  蔡孟學


選任辯護人  林輝明律師
上列上訴人即被告因公共危險等案件，不服臺灣彰化地方法院10
9年度交訴字第50號中華民國109年8月31日第一審判決（起訴案
號：臺灣彰化地方檢察署109年度偵字第974號），提起上訴，經
最高法院就肇事致人傷害逃逸部分撤銷發回，本院判決如下：
    主  文
原判決關於肇事致人傷害逃逸部分，撤銷。
丙○○駕駛動力交通工具發生交通事故，致人傷害而逃逸，累犯，
處有期徒刑陸月，如易科罰金，以新臺幣壹仟元折算壹日。
    犯罪事實
一、丙○○於民國108年9月29日晚上7、8時許，在彰化縣彰化市華
    陽公園內，服用含有Benzodiazepine、Brotizolam、
　　Estazolam、Flunitrazepam's metabolite等成分之大量安
    眠藥物，而於翌（30）日上午9時許，駕駛車牌號碼0000-00
    號自用小客車上路（不能安全駕駛動力交通工具罪業經臺灣
    彰化地方法院109年度交訴字第50號判決判處有期徒刑6月，
    經本院109年度交上訴字第2520號判決駁回上訴確定），於
    同日上午9時46分許，沿彰化縣彰化市中央路橋由西往東方
    向行駛，欲左轉彎進入中央路44巷往北方向行駛時，適有王
    豐富駕駛車牌號碼000-00號營業小客車，在中央路44巷口南
    向停等紅燈，丙○○所駕駛之車輛擦撞王豐富所駕駛之小客車
    （無人受傷）後，丙○○未下車即沿中央路44巷由南往北方向
    駛離。嗣於同日上午9時49分許，其駕駛該自用小客車沿四
    維路69巷由南往北方向行經彰化市○○路00號前之丁字路口時
    ，本應注意駕車行駛至交岔路口，其行進、轉彎，應遵守燈
    光號誌，遇閃光紅燈，應減速接近，先停止於交岔路口前，
    讓幹道車優先通行後認為安全時，方得續行，並應注意車前
    狀況，隨時採取必要之安全措施，而依當時並無不能注意之
    情形，竟因服用安眠藥後注意力欠佳，疏未注意車前狀況，
    未先停止在路口前觀察幹道車輛即貿然前行進入路口，恰巧
    乙○○騎乘車牌號碼000-000號重型機車沿四維路由西往東方
    向騎至該丁字路口等停，欲左轉進入四維路69巷南行，丙○○
    駕駛之自用小客車因而碰撞乙○○所騎乘之重型機車，致乙○○
    人車倒地，因而受有右側肩膀挫傷、右側小腿挫傷、左側足
    部挫傷、左側手部挫傷、左側手部開放性傷口、左側小腿開
    放性傷口等傷害（丙○○所涉過失傷害部分，因乙○○撤回告訴
    ，另經臺灣彰化地方法院109年度交訴字第50號判決公訴不
    受理確定）。丙○○知悉其駕駛自用小客車撞擊乙○○，致乙○○
    因而倒地受傷，竟未立即採取救護措施或等待警察機關到場
    處理，不顧乙○○阻止，仍基於駕駛動力交通工具發生交通事
    故致人受傷而逃逸之犯意，逕自駕車離去。嗣其於同日上午
    10時許，駕車沿彰化市中山路2段由南往北方向行駛至該路
    段與光華街之交岔路口時，恰巧○○○駕駛車牌號碼000-0000
    號自用小客車同向在前行駛至該路口等停紅燈，丙○○駕駛之
    自用小客車自後撞擊 ○○○所駕駛之自用小客車，仍未下車即
    繼續往北方向行駛逃離現場。之後丙○○於同日上午10時8分
    許駕駛該自用小客車行經彰化市○○街00巷00號前時，因自撞
    路旁圍欄送醫急診，經採集其尿液進行藥物及毒物檢驗，檢
    驗結果發現Benzodiazepine項目呈陽性反應，警方據報後前
    往處理，始查悉上情。
二、案經乙○○訴由彰化縣警察局彰化分局報請臺灣彰化地方檢察
    署檢察官偵查起訴。
    理  由
壹、關於證據能力部分：
一、按刑事訴訟法第159條之5規定：「（第1項）被告以外之人
    於審判外之陳述，雖不符前4條之規定，而經當事人於審判
    程序同意作為證據，法院審酌該言詞陳述或書面陳述作成時
    之情況，認為適當者，亦得為證據。（第2項）當事人、代
    理人或辯護人於法院調查證據時，知有第159條第1項不得為
    證據之情形，而未於言詞辯論終結前聲明異議者，視為有前
    項之同意」，其立法意旨在於傳聞證據未經當事人之反對詰
    問予以核實，原則上先予排除，惟若當事人已放棄詰問或未
    聲明異議，基於證據資料愈豐富，愈有助於真實發現之理念
    ，且強化言詞辯論原則，法院自可承認該傳聞證據例外擁有
    證據能力。經查，有關下述所引用未符合刑事訴訟法第159
    條之1至第159條之4所示之證據，檢察官、上訴人即被告丙○
    ○（下稱被告）及其辯護人於本院審理時均表示沒有意見（
    見本院卷第111至113頁），且迄言詞辯論終結前均未聲明異
    議。本院審酌該等供述證據作成及取得之狀況，並無違法、
    不當或顯不可信之情形，且為證明被告犯罪事實存否所必要
    ，以之作為證據，認屬適當，依刑事訴訟法第159條之5規定
    ，均具有證據能力。
二、關於非供述證述，並無傳聞法則規定之適用，該非供述證據
    如非出於違法取得，並已依法踐行調查程序，即不能謂無證
    據能力（最高法院97年度台上字第1401號、6153號判決要旨
    參照）。查本判決下列所引用之非供述證據，並無證據證明
    係實施刑事訴訟程序之公務員違背法定程序所取得，且檢察
    官、被告及其辯護人於本院審理時均表示沒有意見（見本院
    卷第111至113頁），且迄言詞辯論終結前均未表示無證據能
    力，自應認均具有證據能力。
三、被告之自白，非出於強暴、脅迫、利誘、詐欺、疲勞訊問、
    違法羈押或其他不正之方法，且與事實相符者，得為證據，
    刑事訴訟法第156條第1項定有明文。查本件被告於原審準備
    程序與審理時所為之自白，並未曾提出有何遭受「強暴、脅
    迫、利誘、詐欺、疲勞訊問、違法羈押或其他不正之方法」
    始為自白之主張，參酌下述其他證據，足認上揭被告於原審
    準備程序與審理時所為之自白，均與事實相符，依法自得作
    為證據。
貳、實體部分：
一、訊據被告固坦承於上開時、地服用大量安眠藥物後，仍駕駛
    自用小客車上路並發生車禍及離開車禍現場等事實不諱，惟
    矢口否認有何駕駛動力交通工具發生交通事故致人受傷而逃
    逸之犯行，辯稱：伊有下車，關心乙○○之傷勢，且伊沒有馬
    上將機車挪走離開，伊還有跟警方通話、遞名片等語。惟被
    告於原審準備程序與審理時對於肇事逃逸犯行均坦承不諱（
    見原審卷第197頁、第206至207頁）。
二、認定犯罪事實所憑之證據及理由：
　㈠被告於警詢、原審及本院前審準備程序、審理時均坦承服用
    安眠藥物不能安全駕駛動力交通工具犯行不諱，核與證人即
    告訴人乙○○、證人○○○均證稱：觀察到被告走路搖晃、精神
    狀況不佳乙情大致相符，且被告駕車在彰化縣○○市○○路○○○
    路00巷○○路○○○○路○○○路00巷○○路○○○○路0段○○○街○○路○○○○
    街00巷00號前等4處發生交通事故，有道路交通事故現場圖
    、調查報告表、現場照片及行車紀錄器錄影截圖（見109年
    度偵字第974號卷〈下稱偵卷〉第41至97頁）、車牌號碼0000-
    00號自用小客車、
　　0000000號重型機車、0000000號營業小客車、00000000號自
    用小客車等車號查詢汽車車籍資料結果（見偵卷第121頁、
    第125頁、第129頁、第133頁）在卷可稽；又被告於同日上
    午10時8分許駕車行經彰化市○○街00巷00號前時，因自撞路
    旁圍欄受困，於同日上午10時35分許送醫急診，醫師診斷安
    眠藥物過量，採尿檢驗發現Benzodiazepine項目呈陽性反應
    ，此有彰化基督教醫療財團法人彰化基督教醫院診斷書、檢
    驗醫學部檢驗報告單在卷可證（見偵卷第29至31頁），尿液
    檢體再送檢驗，結果檢出Brotizolam、Estazolam、
　　Flunitrazepam's metabolite等安眠藥物成分，此有臺北榮
    民總醫院臨床毒物與職業醫學科檢驗報告1份在卷可稽（見
    偵卷第33頁），是依被告接連在不同地點擦撞他車，最後卡
    死窄巷之行車表現，足認定被告確有服用含有上揭成分之安
    眠藥物。
　㈡關於本件交通事故被告有無過失之認定：
　⒈按道路交通安全規則第102條第1項第1款：汽車行駛至交岔路
    口，其行進、轉彎，應遵守燈光號誌。道路交通安全規則第
    94條第3項規定：汽車行駛時，駕駛人應注意車前狀況及兩
    車並行之間隔，並隨時採取必要之安全措施。道路交通標誌
    標線號誌設置規則第211條第1項第2款規定：閃光紅燈號誌
    表示「停車再開」，車輛應減速接近，先停止於交岔路口前
    ，讓幹道車優先通行後認為安全時，方得續行。又駕駛動力
    交通工具，服用安眠藥物，致不能安全駕駛，為刑法明文處
    罰之行為，換言之，不得服用安眠藥物駕駛，以確保適駕性
    ，亦為汽車駕駛人之注意義務。被告為智識程度健全之成年
    人，且自106年即領有普通小客車駕駛執照，此有證號查詢
    汽車駕駛人資料在卷可稽（見偵卷第119頁），是以被告對
    於上揭注意義務當無不知之理。
　⒉被告駕車沿四維路69巷由南往北行經彰化市○○路00號前之丁
    字路口時，依據道路交通事故調查報告及現場照片（見偵卷
    第47至59頁）所載揭之當時情況：被告行駛方向係閃光紅燈
    ，號誌動作正常，日間晴天有自然光線，設柏油路面、乾燥
    、無缺陷亦無障礙物，視距良好，應無不能注意之情事，被
    告遇閃光紅燈，未減速接近，先停止於交岔路口前，讓幹道
    車優先通行後認為安全時再續行，更未注意車前狀況，即貿
    然進入交岔路口，且依其行車動向及撞擊位置可知，被告顯
    然沒有做好轉彎準備，甚至是直行差點駛入68號民宅騎樓，
    違反上揭注意義務至為明確，並因而肇事致告訴人乙○○受傷
    。是以被告行車肇事具有上述過失，且與告訴人乙○○受傷之
    結果具有因果關係，應屬無疑。
　㈢關於被告是否有駕駛動力交通工具發生交通事故致人受傷而
    逃逸犯意之認定：
　⒈關於證人即告訴人乙○○之證述如下：
　①證人乙○○於警詢證稱：我當時騎乘0000000號重型機車，沿四
    維路東往西直行至路口欲左轉彎往南行駛要進入四維路69巷
    ，減速等停查看路口有無來車，我突然發現左側有00000000
    號小客車急速由南往北衝過來，我反應不及直接遭碰撞，致
    人車倒地受傷，對方下車直接拿一張名片給我，並說他有急
    事，我告知對方我要報案，我就直接打110報警，對方有跟
    警察對話，對方跟警察說他是○○○議員之副主任，接著對方
    就要離去，因我機車卡住對方的自用小客車，他就下車把我
    機車扶正，我告知現場不可移動，但對方不理睬，我沒有同
    意他離開，他就直接駕車沿四維路往西逃逸，我看對方走路
    搖搖晃晃，懷疑有酒後駕車，我詢問對方有無飲酒，對方回
    答他沒喝酒，但有吃藥，所以才會暈眩等語（見偵卷第18至
    19頁）。
　②證人乙○○於偵訊證稱：我在等停時，左邊有一台汽車沒減速
    就撞到我，我人車倒地，我當時還有意識，我的機車卡在對
    方車身，他無法離開，我下車敲駕駛座車窗，後來對方下車
    ，他下車時給我一張名片，名片上有寫他的名字，上面他的
    名字「丙○○」及寫「○○○辦公室副主任」和電話，他說他是○
    ○○辦公室主任，他說他是管警察的，並說他有急事說事後會
    賠我，我說不行走，並說他走的話就是肇事逃逸，他就急著
    要走，我當時已報警，他下車移我的機車，把我的機車扶正
    ，要離開前我有阻止他，但他還是堅持要離開，就把車開走
    了，沒多久警察就到場，被告下車時看起來搖搖晃晃，我問
    他是否有喝酒，他說他有吃安眠藥，車禍發生時我有請被告
    不要離開等語（見偵卷第163至164頁）。
　③證人乙○○於本院前審審理時證稱：我的機車被他車子壓到，
    我有敲他車門，說他撞到我的車，他有下車，他說他有急事
    要急著走，有拿名片給我，叫我打電話給他，他事後會再跟
    我處理，我跟他說車禍現場不能走，有點算是肇事逃逸這樣
    。車禍之後，路人有報警，警察還沒有來，我自己又報警，
    我有拿電話給被告聽，被告有跟警察說他是名片的人，就是
    撞到人的那個人，他有跟警察說他的名字，他說有問題打給
    他，他先去處理事情，如果我們打電話給他，他會幫我們處
    理，他幫我把機車扶正再離開。我跟被告對話，被告會回答
    我，但是感覺很像夢遊的情況，有點正常，又有點不正常。
    我問他你撞到我了，他說他知道，他給我名片，他說有事急
    著要去處理，之後再打這支名片上電話給他，他說有誠意幫
    我解決的意思，我說車禍現場不能破壞，他說他知道，他說
    有意要處理這件事情，但是真的有事要去處理這樣。我說我
    的車被撞壞了，他說沒關係，要賠我一臺新的，他說真的有
    事，所以要先走等語（見本院前審卷第119至124頁）。
　⒉告訴人乙○○因本件車禍受有右側肩膀挫傷、右側小腿挫傷、
    左側足部挫傷、左側手部挫傷、左側手部開放性傷口、左側
    小腿開放性傷口等情，此有秀傳醫療社團法人秀傳紀念醫院
    （下稱秀傳醫院）診斷證明書在卷可稽（見偵卷第39頁）。
    　
　⒊被告在肇事致告訴人乙○○受傷之前、後緊接時間，另於其他
    地點碰撞他人車輛後駛離等情，亦經證人即車牌號碼000-00
    號營業小客車之駕駛王豐富、車牌號碼000-0000號自用小客
    車之駕駛○○○於警詢證述明確（見偵卷第21至27頁），其中
    證人○○○於本院前審審理時證稱：我下車察看一下，蔡先生
    的窗戶是拉下來的，我想說跟他講話問他怎麼開的，怎麼會
    撞到我，但是我去看他的狀況，他就是臉色很不對勁，眼睛
    也有充血，紅紅的，然後他就一直跟我講說「拍謝，拍謝（
    按臺語），我要去醫院」，他要去彰基看醫生，但是我看他
    狀況不對，我就跟他講說「我看你要等警察來比較好，我已
    經有報警了」，請他在那邊等一下，但是他就是一直跟我講
    說他要趕快去醫院，然後他也有拿一張名片給我說「我如果
    有用到你還是什麼，拍謝，我會負責，我不會閃避事情，但
    是我現在要去醫院」（台語），我就跟他講說沒有關係，你
    就是先等警察來，你這狀況不能開車等語（見本院前審卷第
    171頁）。
　⒋依證人乙○○上開證述內容觀之，被告經證人乙○○質問有無喝
    酒，還能正確回答對方，自己沒喝酒但有吃安眠藥所以感到
    暈眩，甚至自報名號聲稱自己是「（彰化縣議會）○○○議員
    之副主任」，誇口「管警察的」，儘管告訴人乙○○明確攔阻
    ，告知被告不可離開：「你走的話就是肇事逃逸」，被告卻
    排除障礙，將卡在其自用小客車下的機車移走，執意駕車駛
    離現場。且告訴人乙○○於車禍現場明確告知被告「你撞到我
    了」，被告回應「他知道」，同時遞上名片，並告知告訴人
    乙○○「有事急著要去處理」、「有誠意要處理這件事情」，
    再經告訴人乙○○告知車子被撞壞了，被告回應「沒關係，會
    賠一臺新的」；又證人○○○於遭被告駕車追撞後，下車察看
    ，被告一直說「拍謝，拍謝，我要去醫院」，經證人○○○告
    知已經有報警了，被告卻仍拿出一張名片並回稱「我如果有
    用到你還是什麼，拍謝，我會負責，我不會閃避事情，但是
    我現在要去醫院」（台語），是被告顯然對於其駕車肇事及
    後續會有相關賠償責任乙情非常清楚，並非處於欠缺不能辨
    識其行為違法或欠缺依其辨識而行為之狀態。
　⒌從上述的互動表現，足見被告服用安眠藥雖已達不能安全駕
    駛之程度，然非達喪失意識之狀態，其當下還是可以和告訴
    人乙○○溝通、對話，秀出當下真偽難辨、難以即時查證稽核
    的響亮名號，虛應故事，甚至還懂得排除障礙拉出機車；被
    告清楚知道自己沒有喝酒，而是服用安眠藥物，也知道自己
    肇事撞到機車騎士，撞擊力大到機車倒地還卡在自己的自用
    小客車底下，參以告訴人乙○○係人車倒地，腳被機車壓住乙
    情，被告實不難預見告訴人乙○○因此受有傷害乙事。被告明
    知告訴人乙○○一再告誡不得離開，卻不待警方到場而執意離
    去，其肇事致人傷害逃逸之犯意甚明，更具辨別外界事物之
    能力，是以被告於案發時具有責任能力應無疑問。至於被告
    雖請求本院函詢台北榮民總醫院被告於車禍當時之精神狀態
    是否處於無意識狀態，惟本院已依上開證人之證述得知被告
    於車禍當時之言行舉止表現，認定被告當時之意識狀態如上
    ，故認無函詢台北榮民總醫院之必要，附此敘明。
　6.按刑法第185條之4之駕駛動力交通工具肇事致人死傷而逃逸
    罪，其立法目的係為維護交通，增進行車安全，促使當事人
    於事故發生時，能對被害人即時救護，俾減少死傷，以保護
    他人權益並維護社會秩序。而上開條文所謂「逃逸」係指逃
    離肇事現場而逸走之行為，故駕駛人於肇事致人死傷時應有
    「在場之義務」。從而，肇事駕駛人雖非不得委由他人救護
    ，然仍應留置現場等待或協助救護，並確認被害人已經獲得
    救護，或無隱瞞而讓被害人、執法人員或其他相關人員得以
    知悉其真實身分、或得被害人同意後始得離去（最高法院10
    3年台上字第175號判決意旨參照）。基此，被告肇事當下，
    雖然給予告訴人乙○○名片，自稱「（彰化縣議會）○○○議員
    之副主任」，然而告訴人乙○○從未允許被告離開，甚至明確
    表達（在警察到場前）被告不能離開之意，況且名片製作容
    易，本不易即時查核內容真偽，除非被害人同意、接受，否
    則不能肯認此為可靠揭露身分之方式。再者，依司法實務之
    經驗，服用酒類或其他藥物之車禍肇事者，倘若於肇事後可
    逕自主動告知姓名或身分後，即可離去，無異鼓勵車禍肇事
    者於車禍發生後先離開車禍現場，待體內酒精或藥物成分褪
    去後再出面處理車禍事宜，以規避不能安全駕駛而駕駛動力
    交通工具之刑責，此顯然違背肇事逃逸罪之立法用意。本案
    被告既不顧告訴人乙○○攔阻反對，未確認告訴人乙○○獲得救
    護，不待警方到場處理，明確查證肇事者身分人別，即逕自
    離去，自屬發生交通事故致人傷害而逃逸。
　㈣綜上所述，被告上開所辦顯係事後卸責之詞，不足採信。本
    案事證已臻明確，被告駕駛動力交通工具過失發生交通事故
    致人傷害而逃逸犯行堪予認定，應依法予以論罪科刑。
三、論罪部分：
  ㈠查被告行為後，刑法第185條之4依司法院釋字第777號解釋意
    旨，於110年5月28日修正公布，同年月30日施行。修正前刑
    法第185條之4 規定：「駕駛動力交通工具肇事，致人死傷
    而逃逸者，處1 年以上7 年以下有期徒刑。」修正後第1 項
    規定：「駕駛動力交通工具發生交通事故，致人傷害而逃逸
    者，處6 月以上5 年以下有期徒刑；致人於死或重傷而逃逸
    者，處1 年以上7 年以下有期徒刑。」另增訂第2 項：「犯
    前項之罪，駕駛人於發生交通事故致人死傷係無過失者，減
    輕或免除其刑。」比較修正前、後之規定，關於行為人駕駛
    動力交通工具發生交通事故，致人傷害而逃逸者，修正後之
    法定刑為6 月以上5 年以下有期徒刑，較修正前之1 年以上
    7 年以下有期徒刑為輕，如駕駛人於發生交通事故為無過失
    者，更須減輕或免除其刑，是以修正後之規定對被告較為有
    利。而本案被告係駕駛動力交通工具，因過失發生本件交通
    事故，致告訴人乙○○傷害而逃逸，依刑法第2 條第1 項但書
    規定，自應適用修正後刑法第185 條之4 第1 項前段規定處
    斷。
　㈡核被告所為，係犯修正後刑法第185條之4第1項前段駕駛動力
    交通工具發生交通事故致人傷害而逃逸罪。又被告就發生交
    通事故致人傷害既有過失，已如前述，自無刑法第185條之4
    第2項減輕或免除其刑規定之適用，附此敘明。
　㈢查被告前因侵占、偽造文書、詐欺等案件，經臺灣臺中地方
    法院100年度訴字第1818號判決判處有期徒刑3月、6月、3月
    、3月、3月、3月、3月、4月、4月、4月、4月、4月（共12
    罪）確定；其又因詐欺案件，經臺灣臺中地院101年度易字
    第2925號判決判處有期徒刑5月確定；再因違反兒童及少年
    性交易防制條例案件，經本院102年度上訴字第871號判決判
    處有期徒刑4年，併科罰金新臺幣20萬元，上訴後，經最高
    法院102年度台上字第4536號案判決駁回上訴確定；其又因
    侵占案件，經臺灣臺中地院102年度易字第1725號判決判處
    有期徒刑5月，上訴後，經本院103年度上易字第489號判決
    駁回上訴確定；上揭各罪刑有期徒刑部分，經本院103年度
    聲字第1446號裁定定其應執行刑有期徒刑6年4月確定，於10
    4年10月1日縮短刑期假釋出獄，於107年2月23日縮刑期滿，
    假釋未經撤銷，視為執行完畢等情，此有臺灣高等法院被告
    前案紀錄表在卷可稽，其於受有期徒刑執行完畢後，5年以
    內再犯本案有期徒刑以上之本罪，係屬累犯。本院審酌被告
    本案所涉犯罪類型與其前所犯案件之犯罪型態、類型完全不
    同，則依司法院大法官釋字第775號解釋意旨，為免被告所
    受刑罰超過其所應負擔之罪責，不符憲法罪刑相當原則，本
    院認於被告所犯肇事逃逸罪之法定刑內，審酌刑法第57條所
    示各款事由即已足，而無加重最低本刑之必要，爰不予加重
    最低本刑。
　㈣被告駕車肇事致告訴人乙○○受傷後逃離現場，承辦員警至秀
    傳醫院（即告訴人乙○○就診處）處理時，經勤務指揮中心通
    報，發現前後另有三次事故（總共四起事故，前三件被告均
    逃離現場），警方至最後一次事故現場（即被告駕車在博愛
    街31巷41號前自撞受困處），發覺被告身體狀態不佳，故連
    絡救護車將被告送往彰化基督教醫院就治，並會同被告家屬
    於醫院內確認被告身分，承辦警員於108年9月30日下午1時4
    0分許詢問告訴人乙○○製作筆錄時，就已經確認肇事逃逸者
    的身分，此有警員黃冠揚之職務報告（見原審卷第81至82頁
    ）、彰化縣警察局道路交通事故肇事人自首情形紀錄表（見
    偵卷第107頁）、告訴人乙○○之警詢筆錄詢問時間欄在卷可
    憑。員警整合被告肇事連連最後卡在巷弄之勤指中心資訊，
    以及被告下車後的神態，應可從中判斷其不適駕車之情況。
    被告於108年12月23日製作警詢筆錄時，猶稱其對於案發經
    過全都忘記云云，足認被告本案犯行乃係警察收集各項資訊
    整合研判而率先發覺。至於告訴人乙○○打電話報警時，被告
    雖然接過電話和警方對話，惟被告只是跟警察說他是○○○議
    員之副主任，接著直接離去，此業經告訴人乙○○於警詢指訴
    明確（見偵卷第18頁），因此被告僅係向警方告知車禍肇事
    者之資料，而被告與警方通電話時，「肇事逃逸」之犯罪尚
    未發生，「不能安全駕駛而駕駛動力交通工具」之犯罪亦未
    向警方提及，且依其嗣後逃離現場之舉動，顯然無自願接受
    裁判之意，是其所犯「肇事逃逸」之犯罪部分，顯然不符合
    自首要件。辯護意旨以被告在電話中留下年籍資料向警方自
    首云云，顯無足採。
　㈤按刑法第59條規定之酌量減輕其刑，必須犯罪另有特殊之原
    因與環境，在客觀上足以引起一般同情，認為即使予以宣告
    法定最低度刑，猶嫌過重者，始有其適用。修正後刑法第18
    5條之4第1項前段規定之最低法定刑業已減輕，亦即從原本
    之有期徒刑1年減為有期徒刑6月，且屬得易科罰金之刑度，
    則依本案犯罪情狀，尚無縱科以最低度刑猶嫌過重之顯可憫
    恕或情輕法重之情形，而無刑法第59條酌減其刑規定之適用
    。
四、撤銷原判決關於肇事逃逸犯行部分之理由：
　  原審認被告肇事逃逸犯行事證明確，予以論罪科刑，固非無
    見，惟查，被告所犯本案肇事致人傷害逃逸犯行後，刑法第
    185條之4業於110年5月28日修正公布，並自同年月30日生效
    ，本件經新舊法比較後，應適用修正後之規定較有利於被告
    ，業如前述，原判決未及為新舊法之比較適用，逕依修正前
    刑法第185 條之4之規定論處罪刑，容有未合。又修正後刑
    法第185條之4法定刑為「6月以上、5年以下有期徒刑」，依
    被告犯罪具體情狀觀之，難認有情輕法重、堪予憫恕之情事
    ，自不適用刑法第59條規定酌減其刑，已如前述，原判決因
    適用修正前之刑法第185條之4之規定，而依同法第59條之規
    定酌減其刑，亦有未洽。
五、關於上訴理由之審酌：　　
　㈠被告上訴意旨略以：①被告係因服用大量安眠藥，致意識狀態
    重度模糊不清，無從知悉其已駕車肇事，並造成告訴人乙○○
    受傷，核與肇事逃逸之犯罪構成要件有所不符。②被告因車
    禍當下未察覺告訴人乙○○可能受有傷勢，始離開現場，且告
    訴人乙○○未受有嚴重外傷，未暴露在延遲救護之危險中，自
    不得逕認被告主觀上具有肇事致人傷害逃逸之故意。③姑不
    論本件被告確實不知道發生車禍，沒有肇事逃逸之意識及故
    意，然查被告與告訴人乙○○發生車禍後，有下車察看，並於
    告訴人乙○○告知要報案後，被告並無任何逃逸故意，且有與
    警方通電話，向警方告知其為議員之副主任，更留下名片後
    方離開，據此亦可認定被告無肇事逃逸之故意，被告主觀上
    既未具有肇事致人傷害逃逸之故意，自不得將被告以肇事逃
    逸之罪責相繩等語。
　㈡本院查：
　⒈證據之取捨及犯罪事實之認定，係屬於法院之職權，而證人
    就待證事實所為之證明內容，何者可採，及相異或對立之證
    據如何採取其一，法院自得參酌其他相關證據為自由判斷，
    此項判斷，苟係基於吾人日常生活之經驗，而未違背客觀上
    應認為確實之定則，又已敘述其何以為此判斷之理由者，自
    不容漫指為違法（最高法院109年度台上字第344號判決意旨
    參照）。本院審酌被告於原審準備程序與審理時自白之內容
    、證人乙○○、○○○證述內容、彰化基督教醫療財團法人彰化
    基督教醫院診斷書、檢驗醫學部檢驗報告單、臺北榮民總醫
    院臨床毒物與職業醫學科檢驗報告等卷證資料，本於證據取
    捨之職權行使，認被告服用安眠藥雖已達不能安全駕駛之程
    度，惟其當下還是可以和告訴人乙○○溝通、對話，秀出當下
    真偽難辨、難以即時查證稽核之響亮名號，虛應故事，甚至
    還懂得排除障礙拉出機車，被告清楚知道自己沒有喝酒，而
    是服用安眠藥物，也知道自己肇事撞到機車騎士，撞擊力大
    到機車倒地還卡在其自用小客車底下，實不難預見告訴人乙
    ○○因此受有傷害乙事。被告明知告訴人乙○○一再告誡不得離
    開，卻不待警察到場即執意離去，其肇事致人傷害逃逸之犯
    意可謂明確，更具辨別外界事物之能力，責任能力應無疑問
    等情，且不違背經驗法則或論理法則，且無違誤之處，被告
    上訴意旨仍執陳詞，就相同證據資料而執為不同之評價，難
    認有理由。
　2.按刑法第185條之4之肇事逃逸罪，以駕駛動力交通工具肇事
    ，有致人死傷而逃逸之事實，為其構成要件，不以行為人明
    知被害人有死傷情形為必要，亦不以被害人為無自救能力人
    為必要（最高法院91年度台上字第137號、90年度台上字第6
    786號判決意旨參照），至肇事者是否有遺棄之故意，其離
    去之原因為何，則非所問（最高法院90年度台上字第2191號
    判決意旨參照）；且本罪之立法目的，乃為維護交通，增進
    行車安全，促使當事人於事故發生時，能對被害人即時救護
    ，減少死傷，以保護他人權益並維護社會秩序，其立法精神
    在於交通事故一旦發生，而有人員傷亡之情況下，不論肇事
    責任應如何歸責，只要是在駕駛動力交通工具過程內所發生
    者，參與整個事故過程之當事人皆應協助防止死傷之擴大，
    蓋如駕駛人於事故發生後，隨即駕車逃離現場，不僅使肇事
    責任認定困難，更可能使受傷之人喪失生命或求償無門。是
    本罪之成立，以行為人有駕駛動力交通工具肇事，致人死傷
    而逃逸之事實為已足。又所謂逃逸，指於肇事當時或隨後離
    去現場之行為，僅須行為人主觀上有逃逸之意圖，客觀上有
    逃逸之行為為已足，而其擅離肇事現場之行為一旦付諸實施
    ，其犯罪即已完成，不論其逃逸行為已否得逞，被害人是否
    在他人協助下獲得救護，均對犯罪之成立不生影響。本件告
    訴人乙○○既於騎乘機車時與被告所駕駛之自用小客車發生碰
    撞而人車倒地，且腳被機車壓住（見本院前審卷第124頁）
    ，衡諸經驗法則，其必受有某種程度傷害，是被告肇事後當
    可預見告訴人乙○○因此受有傷害，竟未採取任何救護措施並
    報警處理，逕行駕車離去，是以被告有肇事逃逸之犯意應堪
    認定。再者，被告雖有對告訴人乙○○自稱「（彰化縣議會）
    ○○○議員辦公室副主任」、丟下名片，甚至還接過告訴人之
    報案電話自稱「○○○議員辦公室副主任」，口出狂言「管警
    察的」，然被告客觀上確有逃逸之行為，且其擅離肇事現場
    之行為已付諸實施，其犯罪即已完成，自難以其留下可追查
    之資料，即謂無肇事逃逸之犯意，否則酒後駕車者於肇事後
    為規避其公共危險之罪責、通緝中之人犯於肇事後為逃避司
    法之查緝，均可於留下可追查之資料後，逕自離開車禍現場
    ，此顯與上開所述「協助防止死傷之擴大」、「肇事責任認
    定」之肇事逃逸罪立法精神有違。
　3.按自首者，係行為人自行申告自己尚未被發覺之犯罪行為，
    而自願接受法院之裁判。是自首之要件，除須行為人所申告
    之內容需為自己所犯之罪，及申告之時機為刑事追訴機關發
    覺犯罪前申告之外，尚須行為人申告後必須自動接受裁判。
    否則，雖有自願接受裁判之意思表示，但事後復拒不到案，
    或逃逸無蹤，則此行為人顯無悔罪投誠之意，而與自首之本
    旨不符，不能成立自首（最高法院93年度台上字第550號、9
    2年度台上字第4277號、86年度台上字第3449號、86年度台
    上字第2128號、86年度台上字第1951號、76年度台上字第20
    39號判決意旨參照）。被告與告訴人乙○○發生車禍後，雖被
    告於告訴人乙○○致電報警時，接過電話和警方對話，惟被告
    只是跟警察自稱「是○○○議員之副主任」、「管警察的」，
    隨即不顧告訴人乙○○阻止離開現場，實難認被告有自願接受
    裁判之意思；再者，被告為警查獲後，仍不斷強調其當時已
    陷於「無意識狀態」，則其與警察通話之內容既非有意識之
    狀態，何能主張有自願接受裁判之意思，再依上開說明，被
    告充其量僅係向警方告知「過失傷害」肇事者之資料，並無
    向警方告知尚未發生之「肇事逃逸」犯罪，之後即不顧勸阻
    逃離現場，是其所犯「肇事逃逸」犯行部分，核與刑法第62
    條自首之規定顯不相符，應無減輕其刑規定之適用。
　⒋至被告雖於本院前審準備程序時陳稱：於原審時我希望法官
    給我自新的機會，所以問什麼我都認罪，但法官沒有用強暴
    、脅迫或其他不正方法問我等語（見本院前審卷第91頁），
    然受訊問之被告究竟出於何種原因坦承犯行實不一而足，或
    係遭訊問者以不正方式對待始承認，或係未遭不正方式對待
    ，而係考量是否能獲輕判或免遭羈押，或出於自責悔悟者，
    或有蓄意頂替或別有企圖，此為受訊問者主觀考慮是否認罪
    所參酌因素，此種內在想法難顯露於外而為旁人所知悉，因
    之，只要訊問者於訊問之際，皆能恪遵法律規定，嚴守程序
    正義，客觀上無任何誘導、逼迫或其他不正方法，縱使被告
    基於某種因素而坦承犯行，要不能因此即認被告自白欠缺任
    意性。本案被告為成年人，教育程度為高中，自稱曾任職縣
    議員辦公室副主任等職，有多次刑事前案紀錄，以其之智識
    程度、社會經歷、前案經驗，應認其已充分瞭解「認罪」、
    「自白」在法律上之效果，兼衡被告於原審準備程序、審理
    時，均有委任辯護人在場，而辯護人依律師法及律師倫理規
    範相關規定，律師以保障人權、實現社會正義及促進民主法
    治為使命，且應依據法令及正當程序，盡力維護當事人之合
    法權益，是被告於原審審判階段既經選任辯護人陪同在場，
    辯護人自應已充份、詳細告知相關法律意見，較之一般無資
    力而未能委任律師者，其於刑事案件審理時受律師協助之功
    能，已受有完整之保護，被告豈有僅因為求輕判，即刻意壓
    抑自由意志，逕為不利於己之自白。是本案被告於原審審理
    時所為自白之供述部分，與事實相符者，依法自得為證據。
    是以被告此部分所辯自無足採。
　⒌綜上所述，本案被告上訴仍執前詞否認犯行均無足採，且被
    告及其辯護人在本院並未提出其他有之證據或辯解，被告上
    訴為無理由，然原判決既有未及為新舊法之比較適用，逕依
    修正前刑法第185條之4之規定論處罪刑，即非適法，此部分
    即屬無可維持，自應由本院將原判決此部分予以撤銷改判。
六、自為判決之科刑及審酌之理由：
　　爰以行為人之責任為基礎，審酌被告自陳因婚姻感情問題服
    用大量安眠藥物等情，惟其竟於翌日藥效未退即駕駛自用小
    客車上路，行經市街鬧區，肇事連連，被告於肇事後，明知
    其駕車肇事致告訴人乙○○人車倒地，極可能造成告訴人受傷
    ，猶仍駕車離去，法治觀念不足，應予非難；然參酌告訴人
    乙○○所受右側肩膀挫傷、右側小腿挫傷、左側足部挫傷、左
    側手部挫傷、左側手部開放性傷口、左側小腿開放性傷口等
    傷害，受傷程度尚非重傷，旋獲救治，尚非極度危險，且被
    告即使緩刑無望，事後仍賠償告訴人乙○○、被害車主，盡力
    彌補犯罪所造成的損害，獲得其等諒解，此有臺灣彰化地方
    法院彰化簡易庭109年度彰司刑移調字第79號、第80號、第8
    1號調解程序筆錄及告訴人乙○○撤回告訴狀1份在卷可憑（見
    原審卷第67至72頁、第172頁），兼衡被告之智識程度、職
    業、家庭生活及經濟狀況等一切情狀（見原審卷第207至208
    頁），量處如主文第2項所示之刑，並諭知易科罰金之折算
    標準，以示懲儆。
據上論結，應依刑事訴訟法第369條第1項前段、第364條、第299
條第1項前段，判決如主文。
本案經檢察官陳昭蓉提起公訴，檢察官甲○○到庭執行職務。
中　　華　　民　　國　　110 　年　　12　　月　　28　　日
              刑事第二庭　  審判長法　官　何志通
                                  法　官　吳進發
                                  法　官　石馨文
以上正本證明與原本無異。
如不服本判決應於收受送達後二十日內向本院提出上訴書狀，其
未敘述上訴理由者，並得於提起上訴後二十日內向本院補提理由
書（均須按他造當事人之人數附繕本）「切勿逕送上級法院」。
因疫情而遲誤不變期間，得向法院聲請回復原狀。

                                  書記官  陳儷文
　　　　　　　　　　　　　　　　　
中　　華　　民　　國　　110 　年　　12　　月　　28　　日
附錄本案論罪科刑法條全文：
中華民國刑法第185條之4
駕駛動力交通工具發生交通事故，致人傷害而逃逸者，處6月以
上5年以下有期徒刑；致人於死或重傷而逃逸者，處1年以上7年
以下有期徒刑。
犯前項之罪，駕駛人於發生交通事故致人死傷係無過失者，減輕
或免除其刑。